【裁判字號】    90,交抗,366
【裁判日期】    900914
【裁判案由】    違反道路交通管理處罰條例
【裁判全文】
臺灣高等法院刑事裁定                  九十年度交抗字第三六六號
    抗告人即
    受處分人  甲 ○ ○
右抗告人因違反道路交通管理處罰條例案件，不服臺灣士林地方法院中華民國九十年
七月十二日裁定（九十年度交聲字第二六一號、第二六三號、第二六四號），提起抗
告，本院裁定如左：
    主    文
原裁定撤銷，發回台灣士林地方法院。
    理    由
一、本件抗告意旨略以：抗告人即受處分人甲○○自始即未對違規事項表示異議，僅
    係對台北市交通裁決所之送達方式表示不服，因抗告人基於工作關係而屢次遷籍
    ，欲前往辦理車籍通訊處所變更登記時，均因該車輛設有抵押而遭駁回，然實際
    上抗告人之汽車燃料使用費繳納通知單及使用牌照稅繳納通知單均按抗告人之現
    址送達，為何台北市裁決所不能為相同之送達？即逕刊登於台北市政府公報上以
    為公示送達，況抗告人當時並非台北市民，該公示送達顯不合法，復遭裁處最高
 額罰鍰實不合理，為此提起本件抗告等語。
二、原裁定則以：本件抗告人即受處分人甲○○先後於(1)八十九年八月二十日上午九
    時二十五分許，駕駛ＢＩ—三一六七號自用小客車，行經臺北市○○街○段前，
    在劃有紅實線標線之路段違規停車，違反道路交通管理處罰條例第五十六條第一
    項第一款之規定，經臺北市政府警察局南港分局舊莊派出所警員拍照後，填掣臺
    北市政府警察局八十九年九月十八日北市警交大字第ＡＵ0000000號舉發
    違反道路交通管理事件通知單逕行舉發，嗣將舉發通知單以掛號郵件向抗告人之
    車籍所在地即臺北市○○區○○街一五之一號六樓送達，遭郵局以「遷移不明」
    為由退回後，臺北市政府警察局交通警察大隊即依違反道路交通管理事件統一裁
    罰標準及處理細則第五條、刑事訴訟法第五十九條第二款規定辦理公示送達，並
    刊登於臺北市政府公報九十年春字第九期（公示號碼：Ａ00000000號）
    以完成公示送達程序，復認抗告人未於公示送達生效後四十五日內完納罰鍰，原
    處分機關即依道路交通管理處罰條例第五十六條第一項第一款之規定，裁處罰鍰
    之最高額新臺幣（以下同）一千二百元。(2)抗告人於八十九年九月十七日下午一
    時十九分許，駕駛上開自小客車行經時速限制為一百公里之國道一號高速公路北
    向二四四公里處時，以時速一百二十一公里超速行駛，違反道路交通管理處罰條
    例第三十三條第一項之規定，由內政部警政署國道公路警察局第四警察隊值勤員
    警以電腦雷達自動照相測速器測得及拍照，並以該警察局八十九年九月三十日公
    警局交字第ＺＤ0000000號舉發通知單逕行舉發；抗告人另於八十九年十
    月二十八日上午十時二十七分許，駕駛上開自小客車，行經時速限制為一百公里
    之國道一號高速公路南向二七六公里處時，以時速一百十四公里超速行駛，違反
    道路交通管理處罰條例第三十三條第一項之規定，由上開警察局第四警察隊值勤
    員警以電腦雷達自動照相測速器測得及拍照，並以該警察局八十九年十一月二十
    四日公警局交字第ＺＤ0000000號舉發通知單逕行舉發。上開二張舉發通
    知單均經以掛號郵件向抗告人前揭車籍地址郵寄送達，均遭郵局以「遷移不明」
    為由退回後，該警察局第四警察隊即依違反道路交通管理事件統一裁罰標準及處
    理細則第五條、刑事訴訟法第五十九條第二款規定，以八十九年二月二十九日公
    警國四交字第一四七四○號、九十年一月十二日公警國四交字第○四八四號辦理
    公示送達公告，復認異議人未於公示送達生效後四十五日內完納罰鍰，原處分機
    關即依道路交通管理處罰條例第三十三條第一項及第六十三條第一項第一款之規
    定，分別裁處罰鍰之最高額六千元，並各記違規點數一點。經查：抗告人於八十
    九年六月二十九日將其戶籍地址遷入臺北市○○區○○里○○鄰○○○路○段七
    十巷四九號二樓，復於八十九年十月十一日將其戶籍地址遷入臺北市○○區○○
    里○鄰○○○路四五巷二六號二樓，有法務部戶役政連結作業系統個人基本資料
    、全戶戶籍資料、遷徙紀錄資料等各一份附卷可稽，而系爭車輛之車籍地仍記載
    為：臺北市○○區○○街一五之一號六樓，足見抗告人迄今並未辦理變更登記，
    致上開三張舉發通知單依車籍資料所載車籍地寄發而無法送達於抗告人，應屬有
    可歸責於抗告人之事由，臺北市政府警察局交通警察大隊及內政部警政署國道公
    路警察局第四警察隊於郵寄上開三張舉發單遭退回後，依法準用刑事訴訟法送達
    之規定而為公示送達，自屬有據，遂以抗告人所辯尚無可採，而駁回抗告人在原
    審之異議，固非無見。
三、按對於違反道路交通管理處罰條例之行為，逕行舉發者，應按已查明之資料填註
    車牌號碼、車輛種類、車主姓名或名稱及地址，並於通知單上方空白處加註逕行
    舉發之文字後，由舉發機關送達被通知人；處理違反道路交通管理事件，有關文
    書送達之程序，準用刑事訴訟法送達之規定，又當事人因掛號郵寄而不能達到者
    ，得為公示送達；道路交通管理處罰條例第五十三條、違反道路交通管理事件統
    一裁罰標準及處理細則第十一條第一項第二款、第五條，刑事訴訟法第五十九條
    第二款分別定有明文。
四、經查：本件舉發機關所填掣之舉發違反道路交通管理事件通知單及採證照片，雖
    先後經原舉發機關台北市政府警察局交通警察大隊及內政部警政署國道公路警察
    局第四警察隊以掛號郵務送達方式，向抗告人登記之車籍地即台北市○○區○○
    街十五之一號六樓為送達，惟均因遷移不明，而遭郵務單位退回等情，有舉發舉
    發違反道路交通管理事件通知單及招領逾期退回之信封影本附卷可稽，然本件抗
    告人之車籍地固仍登記在前開地址，然其當時之住所地已於八十九年六月二十九
    日遷入臺北市○○區○○里○○鄰○○○路○段七十巷四九號二樓，復於八十九
    年十月十一日將其戶籍再遷入臺北市○○區○○里○鄰○○○路四五巷二六號二
    樓，有法務部戶役政連結作業系統個人基本資料、全戶戶籍資料、遷徙紀錄資料
    等各一份附卷可稽，而刑事訴訟法有關送達之規定，除該法已有規定者外，復準
    用民事訴訟法有關送達之規定，依民事訴訟法第一百三十七條、第一百三十八條
    規定，如應送達之文書於送達於應受送達人之住居所、事務所、營業所，不獲會
    晤應受送達人時，得將文書交付有辨識能力之同居人或受僱人以為送達，如不能
    依此方式為送達時，得將文書寄存於送達地之自治或警察機關，並作送達通知黏
    貼於應受送達人住居所、事務所或營業所之門首，以為送達，惟本件舉發機關僅
    向抗告人之車籍地為送達，而未另向抗告人之住居所、事務所、營業所送達，其
    送達程序顯違法律上之規定，嗣原舉發機關即依郵務機關對抗告人車籍地送達後
    所為遷移不明之記載，即以該項文書已無法向抗告人為送達，而逕以公示送達方
    式，將該舉發通知單刊登在台北市政府公報上以為公示送達，其送達程序顯屬違
    背法律規定，不生送達之效力。而原舉發機關應送達於抗告人之舉發違反道路交
    通管理事件通知單既未合法送達，抗告人即無從依該舉發通知單所指定之時間前
    往指定處所聽候裁決並陳述意見，或在指定聽候裁決前，逕自按罰鍰最低額自行
    繳納罰鍰，且該舉發通知單之送達程序既非合法，依程序優先於實體原則，自無
    從因嗣後裁決機關已逕行對抗告人裁罰即認已經補正，或由原審依最低金額處以
    罰鍰以為救濟，自應由原舉發機關依法另向抗告人為送達，在未有合法送達該舉
    發違反道路交通管理事件通知單前，原裁決機關並無逕對抗告人為裁罰之權，原
    審未詳為審酌即遽認原舉發機關之送達為合法，而駁回抗告人在原審之異議，依
    法即有未合，抗告人執此指摘原裁定失當，即非為無理由，應由本院將原裁定撤
    銷，發回原法院另為適法之裁判。
五、據上論斷，應依道路交通案件處理辦法第二十六條、刑事訴訟法第四百十三條，
    裁定如主文。
中    華    民    國      九十      年       九       月      十四      日
                            臺灣高等法院交通法庭
                                審判長法  官  許  增  男
                                      法  官  蔡  彩  貞
                                      法  官  黃  鴻  昌
右正本證明與原本無異。
不得再抗告。
   書記官  黃  千  鶴
中    華    民    國      九十      年       九       月      十四      日


司法院資訊處製作；財團法人民間司法改革基金會備份。
